【裁判字號】    98,訴,782
【裁判日期】    980930
【裁判案由】    違反毒品危害防制條例
【裁判全文】
臺灣嘉義地方法院刑事判決               98年度訴字第782號
公  訴  人  臺灣嘉義地方法院檢察署檢察官
被      告  甲○○
                    現於臺灣嘉義監獄鹿草分監執行中
上列被告因違反毒品危害防制條例案件，經檢察官提起公訴（98
年度毒偵字第1358號），被告於本院行準備程序時就被訴事實為
有罪之陳述，經本院合議庭裁定由受命法官改依簡式審判程序審
理，判決如下：
    主  文
甲○○施用第一級毒品，累犯，處有期徒刑玖月。
    犯 罪 事 實
一、甲○○前因施用毒品案件，經本院以88年度毒聲字第853號
    裁定送觀察勒戒後，認有繼續施用毒品之傾向，再以88年度
    毒聲字第1026號裁定令入戒治處所施以強制戒治1年，嗣經
    本院以88年度毒聲字第1737號裁定停止強制戒治，所餘期間
    付保護管束，於民國88年12月21日出監，而於89年8月3日保
    護管束期滿，未經撤銷，視為強制戒治期滿，並經臺灣嘉義
    地方法院檢察署檢察官於以89年度戒毒偵字第150號為不起
    訴處分確定。又因施用毒品案件，經本院以91年度毒聲字第
    109號裁定令入戒治處所施以強制戒治1年，並同時提起公訴
    ，經本院以91年度訴字第129號判處有期徒刑1年確定。另因
    施用毒品、竊盜案件，分別經本院以96年度訴字第153號、
    95年度易字第342號，各判處有期徒刑11月、4月確定，並經
    裁定減刑及定應執行有期徒刑7月確定；復因施用毒品案件
    ，分別經本院以95年度訴字第499號、95年度訴字第724 號
    ，均判處有期徒刑10月確定，並經裁定減刑並定應執行有期
    徒刑9月確定，而與上揭有期徒刑7月接續執行，於97年2 月
    27日縮短刑期假釋，並於97年3月23日假釋期滿，所餘刑期
    內未經撤銷假釋，其未執行之刑，以已執行論。詎甲○○仍
    不知悔改，竟基於施用第一級毒品之犯意，於98年7月9日晚
    間6時許，在嘉義市西區友忠公園廁所內，以針筒注射之方
    式，施用第一級毒品海洛因1次，嗣於同日上午9時許，在嘉
    義市○區○○路與博愛路口附近，因甲○○形跡可疑，經警
    臨檢盤查，復經其同意採集尿液送驗後，結果呈現嗎啡陽性
    反應而查獲。
二、案經嘉義市政府警察局第一分局報告臺灣嘉義地方法院檢察
    署檢察官偵查起訴。
    理  由
一、本件係經被告甲○○於準備程序當庭表示認罪，而經本院裁
    定以簡式審判程序加以審理，則依據刑事訴訟法第273條之2
    、同法第159條第2項之規定，不適用傳聞法則有關限制證據
    能力之相關規定，合先敘明。
二、上開犯罪事實，業據被告坦承不諱，且其上開所排放之尿液
    ，經以氣相層析質譜法（ＧＣ／ＭＳ）確認鑑定，檢驗結果
    確呈海洛因代謝物嗎啡陽性反應（按施用海洛因後，經人體
    之水解代謝作用，會呈嗎啡陽性反應），有98年7月28日臺
    灣檢驗科技股份有限公司濫用藥物尿液檢驗報告及代號與真
    實姓名對照表各1紙附警卷可資佐證。足認被告上開任意性
    自白與事實相符。
三、按毒品危害防制條例於92年7月9日修正公布，自93年1月9日
    施行，其中第20條、第23條將施用毒品之刑事處遇程序，區
    分為「初犯」及「5年內再犯」、「5年後再犯」。依其立法
    理由之說明：「初犯」，經觀察、勒戒或強制戒治後，應為
    不起訴處分或不付審理之裁定；經觀察、勒戒或強制戒治執
    行完畢釋放後，「5年內再犯」者，因其再犯率甚高，原實
    施之觀察、勒戒及強制戒治既已無法收其實效，爰依法追訴
    或裁定交付審理。至於經觀察、勒戒或強制戒治執行完畢釋
    放後，「5年後再犯」者，前所實施之觀察、勒戒或強制戒
    治已足以遮斷其施用毒品之毒癮，為期自新及協助其斷除毒
    癮，仍適用「初犯」規定，先經觀察、勒戒或強制戒治之程
    序。從而依修正後之規定，僅限於「初犯」及「5年後再犯
    」二種情形，始應先經觀察、勒戒或強制戒治程序。倘被告
    於5年內已再犯，經依法追訴處罰，縱其第3次（或第3次以
    上）再度施用毒品之時間，在初犯經觀察、勒戒或強制戒治
    執行完畢釋放5年以後，已不合於「5年後再犯」之規定，且
    因已於「5年內再犯」，顯見其再犯率甚高，原實施觀察、
    勒戒或強制戒治，已無法收其實效，即應依該條例第10條處
    罰，最高法院95年度第7次刑事庭會議決定可資參照。查被
    告前因施用毒品案件，經本院以88年度毒聲字第853號裁定
    送觀察勒戒後，認有繼續施用毒品之傾向，再以88年度毒聲
    字第1026號裁定令入戒治處所施以強制戒治1年，嗣經本院
    以88年度毒聲字第1737號裁定停止強制戒治，所餘期間付保
    護管束，於88年12月21日出監，而於89年8月3日保護管束期
    滿，未經撤銷，視為強制戒治期滿。又因施用毒品案件，經
    本院以91年度訴字第129號判處有期徒刑1年確定，是被告於
    觀察、勒戒執行完畢釋放後，於5年內已再犯，並經依法追
    訴處罰，雖其本件再度施用毒品之時間，在經觀察、勒戒執
    行完畢釋放5年以後，已不合於「5年後再犯」之規定，依上
    開決定，應依法追訴處罰甚明。本件事證明確，被告施用第
    一級毒品之犯行堪予認定，應依法論科。
四、核被告所為，係犯毒品危害防制條例第10條第1項之施用第
    一級毒品罪。被告施用前持有第一級毒品海洛因之低度行為
    應為施用之高度行為所吸收，不另論罪。又被告前因施用毒
    品、竊盜案件，分別經本院以96年度訴字第153號、95年度
    易字第342號，各判處有期徒刑11月、4月確定，並經裁定減
    刑及定應執行有期徒刑7月確定；復因施用毒品案件，分別
    經本院以95年度訴字第499號、95年度訴字第724號，均判處
    有期徒刑10月確定，並經裁定減刑並定應執行有期徒刑9月
    確定，而與上揭有期徒刑7月接續執行，於97年2月27日縮短
    刑期假釋，並於97年3月23日假釋期滿，所餘刑期內未經撤
    銷假釋，其未執行之刑，以已執行論等情，有臺灣高等法院
    被告前案紀錄表在卷可稽，其受徒刑之執行完畢後，5年以
    內故意再犯本件有期徒刑以上之罪，為累犯，應依刑法第47
    條第1項規定加重其刑。爰審酌被告曾因施用毒品經觀察、
    勒戒、強制戒治並判處徒刑入監執行，猶未知警惕而再犯本
    案，足見其未徹底戒除施用毒品，惟念及施用毒品本質上係
    戕害自身健康之行為，尚未嚴重破壞社會秩序或侵害他人權
    益，且被告坦承犯行、犯後態度尚屬良好暨其犯罪之動機、
    目的、手段、國小肄業之智識程度等一切情狀，量處如主文
    所示之刑。
據上論斷，應依刑事訴訟法第273條之1第1項、第299條第1項前
段，毒品危害防制條例第10條第1項，刑法第11條前段、第47條
第1項，判決如主文。
本案經檢察官李志明到庭執行職務。
中    華    民    國    98    年    9    月    30     日
                  刑事第五庭    法  官  啟夫
以上正本證明與原本無異。
如不服本判決應於收受判決後10日內向本院提出上訴書狀，並應
敘述具體理由；其未敘述上訴理由者，應於上訴期間屆滿後20日
內向本院補提理由書（均須按他造當事人之人數附繕本）「切勿
逕送上級法院」。
中    華    民    國    98    年    9    月    30     日
                                書記官  侯麗茹
附錄本件論罪科刑法條：
毒品危害防制條例第10條
施用第一級毒品者，處 6 月以上 5 年以下有期徒刑。
施用第二級毒品者，處 3 年以下有期徒刑。


司法院資訊處製作；財團法人民間司法改革基金會備份。
